【裁判字號】    92,簡上,538
【裁判日期】    921211
【裁判案由】    給付會款
【裁判全文】
臺灣臺北地方法院民事判決                        九十二年度簡上字第五三八號
    上  訴  人  丙○○
    被  上訴人  甲○○
    訴訟代理人  乙○○
當事人間請求給付會款事件，上訴人對於民國九十二年七月二十一日本院台北簡易庭
九十二年度北簡字第一二０六六號第一審判決提起上訴，本院於民國九十二年十一月
二十七日言詞辯論終結，判決如下：
    主  文
上訴駁回。
第二審訴訟費用由上訴人負擔。
    事  實
甲、上訴人方面：
一、聲明：(一)原判決廢棄。(二)被上訴人在第一審簡易之訴駁回。
二、陳述：非有心惡意倒會，係因遭其他互助會會員倒會方無法清償，其已分期攤還
    新台幣（下同）六十九萬元，被上訴人已不得再持會單請求尚餘之二十一萬元。
三、證據：提出匯款單一份、收據一份、互助會會單一份、上訴人遭他人倒會資料一
    份（以上均影本）為證。
乙、被上訴人方面：
一、聲明：如主文所示。
二、陳述：除與原宣示判決筆錄記載相同者，茲引用之外，補稱：並未同意少拿會款
    ，上訴人確實仍積欠其二十一萬元之會款。
    理  由
一、本件被上訴人起訴主張：其於民國八十九年六月間參加上訴人所召集之合會（下
    稱系爭合會），該合會於八十九年六月十日起會，共三十八會，每會會款三萬元
    ，於每月十日招標一次，並於每年四、八及十二月加標一次，被上訴人均按期繳
    納合會款，尚為活會，該合會原應於九十一年十二月十日結束，詎上訴人於九十
    一年六月十日突然通知停會，總計該會已經標了三十會，所以會首即上訴人應返
    還被上訴人九十萬元，兩造協議由上訴人按月攤還，截至九十一年十二月底止，
    上訴人已陸續償還被上訴人六十九萬元，目前尚積欠二十一萬元，屢經催討上訴
    人迄未清償餘款，爰訴請上訴人給付二十一萬元，及自支付命令送達翌日起至清
    償日止，按年息百分之五計算之利息等語，被上訴人則以：非惡意倒會，曾與被
    上訴人協議分期返還並已清償六十九萬元，被上訴人仍執原會單請求尚餘之二十
    一萬元，並不合理各節，資為抗辯。
二、經查：被上訴人為上訴人所召集系爭合會之會員，尚未得標，已繳納合會會款九
    十萬元，上訴人已分期清償六十九萬元，尚餘二十一萬元未清償等情，既為兩造
    所不爭，且有系爭合會會單影本一份為證，應堪信為真實。
三、按「因會首破產、逃匿或有其它事由致合會不能繼續進行時，會首及已得標會員
    應給付之各期會款，應於每屆標會期日平均交付於未得標之會員。但另有約定者
    ，依其約定。」、「會首就已得標會員依前項規定所應給付之各期會款，負連帶
    責任。」民法第七百零九條之九第一項、第二項分別定有明文，則於合會不能繼
    續進行之情形下，會首對未得標之會員即有給付會款之義務。查：上訴人雖主張
    其已分期返還六十九萬元予被上訴人，被上訴人已不得再請求尚餘之二十一萬元
    云云，惟查：上訴人已自承其未取得被上訴人同意不請求尚餘之二十一萬元（見
    本院九十二年十一月二十七日言詞辯論筆錄），則於被上訴人未與上訴人達成協
    議放棄二十一萬元會款請求權之情形下，依前述民法之規定，上訴人仍應負給付
    二十一萬元會款之義務，上訴人前述抗辯，洵不足取。至上訴人已清償之六十九
    萬元，不過係其基於連帶債務人之立場所為之清償，尚不得僅以其已清償六十九
    萬元，即遽認被上訴人已放棄其餘二十一萬元會款請求權，是被上訴人仍得以系
    爭合會之法律關係，向上訴人請求給付不足之二十一萬元會款及法定遲延利息。
三、綜上所述，本件被上訴人主張上訴人應再給付會款二十一萬元為可採，上訴人所
    辯均為無可取。依合會之法律關係，被上訴人自得請求上訴人給付二十一萬元，
    及自九十二年五月八日（即支付命令送達翌日）起至清償日止按年利率百分之五
    計算之利息，原審判命上訴人如數給付，並依職權宣告假執行，於法並無不合。
    上訴意旨指摘原判決不當，求予廢棄改判，為無理由，應駁回其上訴。
四、據上論結，本件上訴為無理由，依民事訴訟法第四百三十六條之一第三項、第四
    百四十九條第一項、第七十八條，判決如主文。
中      華      民      國    九十二    年    十二    月      十一      日
                      民事第六庭審判長    法      官  林惠瑜
                                          法      官  郭美杏
                                          法      官  詹駿鴻
正本係照原本作成
不得上訴
中      華      民      國    九十二    年    十二    月      十一      日
                                          書  記  官  官碧玲


司法院資訊處製作；財團法人民間司法改革基金會備份。
